【裁判字號】    95,易,912
【裁判日期】    951212
【裁判案由】    侵占
【裁判全文】
臺灣高雄地方法院刑事判決               95年度易字第912號
公  訴  人  臺灣高雄地方法院檢察署檢察官
被      告  甲○○
選任辯護人  王仁聰律師
上列被告因侵占案件，經檢察官提起公訴（94年度核退偵字第
619 號），本院適用簡式審判程序判決如下：
    主  文
甲○○犯侵占罪，處有期徒刑壹年。緩刑年。並向國庫支付新
台幣陸萬元。
    事  實
一、甲○○於民國92年間係擔任高雄縣桃源鄉勤和村村長，因高
    雄縣政府原住民局（下稱原住民局）為改善原住民農業灌溉
    問題, 獲得行政院農業委員會撥款補助, 發包施作「三民鄉
    達拜爾、青山段及茂林鄉都巴灣及桃源鄉建山村、高中村、
    桃源村、勤和村等七件農業灌溉工程」, 在該工程所屬之7
    個村落各興建百噸圓柱體公有儲水池1 座, 供各個部落之原
    住民共同灌溉、飲用, 其中桃源鄉勤和村之儲水池, 於92年
    8 月興建之初, 因該村村民無人願意提供土地, 甲○○乃無
    償提供其所有位於高雄縣桃源鄉勤和村勤和巷2 之7 號之住
    處後方空地（地號為勤和段285 號）供原住民局興建儲水池
    。同年12月29日該儲水池完工驗收後, 甲○○明知該儲水池
    屬公有, 係為提供該村村民共同灌溉及使用, 竟意圖為自己
    不法之所, 除將儲水池改接有硫磺味之泉水, 以水管引至其
    前開住處及其經營之「阿力曼簡餐、咖啡」餐廳內與民宿房
    間熱水器設備使用外, 且於93年初, 該村村民塗朋強欲以水
    管接水灌溉使用時, 甲○○竟謊稱該座百噸儲水池係因其種
    植釀酒草, 「上面」補助興建供其私人使用, 塗朋強並無資
    格接引該儲水池的水而拒絕塗某使用, 且於93年8 月10日,
    桃源鄉勤和社區發展協會召開93年度會員臨時大會時, 村民
    高信詢問甲○○有關其住處後方上開百噸水塔係公物或甲○
    ○私人所有, 甲○○竟當場答覆稱「這一百噸水塔, 因為我
    有種釀酒草, 上面補助給我, 我不知村民也想要, 我也不想
    與你們商量, 因水塔放置地點需捐出土地」等語, 而以易持
    有為所有之意思, 排除其他村民使用該儲水池, 將該儲水池
    予以侵占據為己有。
二、案經法務部調查局航業海員調查處高雄站（下稱調查局海調
    處高雄站）報請臺灣高雄地方法院檢察署檢察官查起訴。
    理  由
壹、程序部分
    本件被告甲○○所犯係死刑、無期徒刑、最輕本刑為3 年以
    上有期徒刑以外之罪，其於準備程序中就前揭被訴事實為有
    罪之陳述，經受命法官告知簡式審判程序之旨，並聽取公訴
    人、被告及辯護人之意見後，本院認無不得或不宜改依簡式
    審判程序進行之處，爰依刑事訴訟法第273 條之1 第1 項、
    第284 條之1 ，裁定本件由受命法官獨任進行簡式審判程序
    ，合先敘明。
貳、實體部分
一、上揭事實，業據被告甲○○於本院審理時供認不諱，核與證
    人高信、杜其長、曾江清水於警詢之證述及證人黃燁廣於警
    詢、偵查及本院審理時之證述內容相符，並有調查局海調處
    高雄站會同原住民至儲水池現場會勘所製作之會勘紀錄及現
    場照片、勤和社區發展協會93年度會員臨時大會會議紀錄、
    原住民局95年7 月26日高縣原建字第0950004187號函及附件
    在卷可佐，被告自白侵占儲水池乙節核與事實相符。是本件
    事證明確，被告上開犯行洵堪認定。
二、論罪科刑之理由
  (一)查被告行為後，刑法已於94年2 月2 日修正公布，並自同年
    7 月1 日施行，律修正施行後，如有涉及比較新舊法之問題
    ，即應逕依修正後刑法第2 條第1 項規定，為「從舊從輕」
    之比較（參見最高法院95年度第8 次刑事庭會議決議意旨）
    。經查：本件被告行為時，刑法第335 條第1 項侵佔罪之法
    定刑為「5 年以下有期徒刑、拘役、或科或併科1 千元以下
    罰金」，且依當時罰金罰鍰提高標準條例第1 條前段規定，
    「依法律應處罰金、罰鍰者，就其原定數額得提高為二倍至
    十倍」。故罰金刑部分經提高後為3 萬元以下，經折算為新
    臺幣後，最高可罰新臺幣9 萬元，最低則為新台幣3 元（即
    銀元1 元）。至被告行為後公布施行之刑法施行法第1 條之
    1 規定：「中華民國94年1 月7 日刑法修正施行後，刑法分
    則編所定罰金之貨幣單位為新臺幣。94年1 月7 日刑法修正
    時，刑法分則編未修正之條文定有罰金者，自94年1 月7日
    刑法修正施行後，就其所定數額提高為三十倍。但72年6 月
    26日至94年1 月7 日新增或修正之條文，就其所定數額提高
    為三倍」；且刑法第33條第5 款亦修正為：「主刑之種類：
    罰金，新台幣一千元以上，以百元計算之」。查刑法第335
    條第1 項規定，係72年6 月26日前所訂定，故依新法規定，
    罰金部分應提高為30倍，即最高可罰新台幣9 萬元，最低應
    罰新台幣1000元。經比較新、舊法之結果，如科處罰金或併
    科罰金時，應以被告行為時之舊法對其較為有利。又依前揭
    決議，犯罪在新法施行前，新法施行後，緩刑之宣告，應適
    用新法第74條之規定，應併予敘明。
  (二)核被告所為，係犯刑法第335 條第1 項之侵占罪。爰審酌被
    告身為村長，未思照顧村民，竟為一己私利即將供村民灌溉
    、飲水使用之儲水池據為己有, 罔顧主管機關設置儲水池解
    決原住民用水問題之美意, 顯見惡性非輕, 惟衡及儲水池之
    用地係其無償提供，並未獲有任何補助，且其於本院坦認犯
    行，態度良好等一切情狀, 量處如主文所示之刑。又被告前
    未有犯罪紀錄，有臺灣高等法院被告前案紀錄表可按，僅因
    一時貪念，致罹刑章，事後並坦承犯行，顯已知所悔悟，且
    本件之儲水池仍設置於被告無償提供之土地上，此後仍得由
    勤和村村民自由接管使用，造成之損害非鉅，本院因認被告
    經此偵審程序及刑之宣告後，應知所警惕而無再犯之虞，本
    院因認對其所宣告之刑，以暫不執行為適當，爰併予宣告緩
    刑如主文所示，以啟自新。又95年7 月1 日修正施行之刑法
    第74條第2 項規定: 緩刑之宣告得斟酌情形，命犯罪行為人
    向公庫支付一定之金額；本院衡量被告於本案所受利益之期
    間、儲水池之工程經費為新台幣（下同）30萬元，及被告亦
    表明願以捐款方式以為補償等情，爰依同法第74條第2 項第
    4 款核定命被告應向公庫支付6萬元。
據上論斷，應依刑事訴訟法第273 條之1 第1 項、第299 條第1
項前段、刑法第2 條第1 項、第335 條第1 項、74條第1 項第1
款、第2項第4 款，判決如主文。
中    華    民    國    95    年    12    月    12    日
                  刑事第六庭  法  官  李  蓓
以上正本證明與原本無異。
如不服本判決，應於收受送達後10日內向本院提出上訴書狀（應
附繕本）。
中    華    民    國    95    年    12    月    13    日
                              書記官  何慧娟
附錄本判決論罪科刑法條全文：
中華民國刑法第335條
（普通侵占罪）
意圖為自己或第三人不法之所有，而侵占自己持有他人之物者，
處5 年以下有期徒刑、拘役或科或併科1 千元以下罰金。
前項之未遂犯罰之。


司法院資訊處製作；財團法人民間司法改革基金會備份。
